【裁判字號】    96,交聲,1842
【裁判日期】    970215
【裁判案由】    交管條例聲異
【裁判全文】
臺灣板橋地方法院交通事件裁定        96年度交聲字第1842號
原處分機關  交通部公路總局臺北區監理所
異  議  人
即受處分人  甲○個人計程車行
代  表  人  甲  ○
上列異議人因違反道路交通管理處罰條例案件，對於原處分機關
於民國96年10月30日所為北監營裁字第裁40–000000000 號處分
，聲明異議，本院裁定如下：
    主  文
異議駁回。
    理  由
一、異議意旨略以：異議人前因違反道路交通管理處罰條例案件
    ，經原處分機關裁處罰鍰，惟上開交通違規案件業經異議人
    於民國96年5 月22日向原處分機關申訴及聲明異議。又異議
    人所有車牌號碼8M–187 號營業小客車之定期檢驗日為96年
    5 月1 日，因上開案件尚未確定，致罰鍰未繳，原處分機關
    因異議人未繳罰鍰而拒絕驗車，致異議人因逾期參加汽車檢
    驗，違反道路交通管理處罰條例第17條第1 項之規定，遭原
    處分機關裁處罰鍰。惟異議人逾期參加汽車檢驗係因「原處
    分機關收受申訴書之經辦小姐說期限內提出申訴應該不會罰
    」，始未於期限內驗車，而非因自己之過失所致，為此聲明
    異議，請求撤銷原處分。
二、按「汽車檢驗應按指定日期將車輛駛往公路監理機關檢驗場
    所或指定地點接受檢驗」、「汽車所有人應於指定日期前後
    一個月內持行車執照、新領牌照登記書向公路監理機關申請
    檢驗。但自用小型車申請檢驗，免持新領牌照登記書。」，
    道路交通安全規則第36條、第44條第1 項後段，分別定有明
    文。次按「汽車所有人或駕駛人應於向公路監理機關辦理汽
    車檢驗、各項登記或換發牌照、執照前，繳清其所有違反本
    條例尚未結案之罰鍰」、「汽車不依限期參加定期檢驗或臨
    時檢驗者，處汽車所有人新臺幣（下同）900 元以上1800元
    以下罰鍰；逾期一個月以上者並吊扣其牌照，至檢驗合格後
    發還。」，道路交通管理處罰條例第9 條之1 、第17條第1
    項亦分別定有明文。再按「聲明異議，無停止執行之效力，
    但依法裁定停止執行者，不在此限」、「不服主管機關裁決
    聲明異議之交通案件，除法院有停止執行之裁定外，原處分
    機關應即為執行」、「聲明異議事件除法院已依職權或依原
    處罰機關或受處分人之聲請，有停止執行之裁定外，原裁決
    依下列規定處理之：原裁決罰鍰或追繳欠費者，所收繳之罰
    鍰及欠費暫予登記。」，道路交通案件處理辦法第15條、第
    32 條 ，違反道路交通管理事件統一裁罰基準及處理細則第
    60條第1 項第1 款分別定有明文。是依前開法律之規定，異
    議尚未確定之案件，除法院有停止執行之裁定外，聲明異議
    並無停止執行之效力，對於未經法院裁定停止執行之案件，
    亦僅係將所收繳之罰鍰暫予登記，並無「暫免繳納罰鍰」之
    規定，縱有異議尚未確定之案件，若未經法院裁定停止執行
    ，汽車所有人或駕駛人向公路監理機關辦理汽車檢驗、各項
    登記或換發牌照、執照前，仍應繳清其所有違反本條例尚未
    結案之罰鍰。
三、經查：異議人即受處分人甲○個人計程車行所有之車牌號碼
    8M–187 號自用小客車未能依期限於96年5 月1 日前參加汽
    車檢驗，且至交通部公路總局臺北區監理所掣單舉發之96年
    8 月2 日止，已逾期一個月以上之事實，有該所舉發違反道
    路交通管理事件通知單影本1 紙附卷可稽，並為異議人所不
    爭執，是異議人確有該違規事實，堪信為真。依前開說明，
    汽車所有人不論申訴或異議中之案件仍須先繳清罰款始能驗
    車，待監理所裁決或法院裁定不罰後，再將其先前已繳或溢
    繳的罰鍰退還。惟本件異議人於辦理汽車檢驗時，確有交通
    違規尚未結案之罰鍰仍未繳清，業據異議人自承在卷，原處
    分機關依道路交通管理處罰條例第9 條之1 規定，要求異議
    人於檢驗前先繳清上開罰鍰，於法並無不合。是異議人以其
    聲明異議之案件尚未確定而應暫免繳納罰鍰及汽車檢驗義務
    之置辯，即不可採。
四、從而，異議人既未先行繳清其所有違反道路交通管理處罰條
    例尚未結案之罰鍰，致未能即時參加汽車檢驗，應屬可歸責
    於己之事由，自不能以案件尚在異議中為由免責。是原處分
    機關援引首揭規定，裁處異議人罰鍰1300元，並無不當，本
    件異議為無理由，應予駁回。
五、據上論斷，應依道路交通案件處理辦法第19條，裁定如主文
    。
中    華    民    國    97    年    2     月     15   日
                  交通法庭    法  官  陳財旺
以上正本證明與原本無異
如不服本裁定應於送達後5日內敘明抗告理由向本院提出抗告狀
                              書記官  周百川
中    華    民    國    97    年    2     月     15    日


司法院資訊處製作；財團法人民間司法改革基金會備份。
